臺灣高等法院高雄分院刑事判決　　　　 94年度上訴字第420號
　　上　訴　人
　　即　被　告　乙○○
　　　　　　　　　　　　　0之.
　　指定辯護人　義務辯護人林瑩蓉律師
上列上訴人因準強盜案件，不服臺灣屏東地方法院93年度訴字第
1007號中華民國94年2 月18日第一審判決（起訴案號：臺灣屏東
地方法院檢察署93年度偵緝字第322 號），提起上訴，本院判決
如下：
      主  文
上訴駁回。
      事  實
一、乙○○曾因竊盜案件，於民國92年間經法院判處有期徒刑6
    月，緩刑3 年確定，竟不知警惕，復意圖為自己不法之所有
    ，基於竊盜之犯意，於92年11月3 日上午11時許，攜帶布袋
    1 個及客觀上對人之生命、身體具有危險性可供兇器使用之
    鋼鋸1 支，騎乘其子陳志賢所有PEQ —670 號機車至坐落屏
    東縣內埔鄉○○村○○段771 號土地上佑青精神療養院工地
    ，持鋼鋸鋸斷該工地上建物2 樓平台之鋼筋12枝堆放在旁，
    而竊取得手。又乙○○仍欲繼續鋸斷鋼筋而竊取之際，適佑
    青療養院股東甲○○至該工地巡視發覺，乙○○旋將鋼鋸放
    進布袋內下樓，將布袋掛在機車把手後騎乘機車逃逸，甲○
    ○見狀，隨即騎乘機車在後追趕，追逐約20分鍾後，又返回
    佑青精神療養院工地，乙○○為脫免逮捕，即騎機車回頭衝
    撞甲○○之人車，並趁機強行拔取甲○○機車鑰匙，甲○○
    出手欲搶回機車鑰匙，乙○○遂與甲○○發生扭打，而當場
    施以強暴行為，致甲○○因此受有右腕尺骨莖突撕裂性骨折
    之傷害（傷害部分未據告訴）。嗣乙○○見有人駕車行經該
    處，乃將機車鑰匙擲還甲○○，騎機車離去。其後經甲○○
    向警報案及提供乙○○之車牌號碼，而為警循線查獲。
二、案經屏東縣警察局屏東分局報請臺灣屏東地方法院檢察署檢
    察官偵查起訴。
      理  由
一、訊據上訴人即被告乙○○（下稱被告）否認有竊盜及為脫免
    逮捕施強暴行為之犯行，辯稱其係至佑青療養院工地撿拾寶
    特瓶等物回收，並無攜帶鋼鋸竊取鋼筋，又甲○○因拔取其
    機車鑰匙，其欲取回機車鑰匙，可能用力不當使甲○○受傷
    等語。
二、經查：
    (一)上揭事實，業據證人即被害人甲○○於偵查中結證稱：「
      （92年11月3 日上午11時許在佑青療養院工地）‧‧‧上
      去看發現有人用鋸子在鋸鋼筋，他發現我上去後，他就立
      刻下樓騎車要跑走，我就立刻騎機車在後面追，但他為了
      要逃走還回頭來將我撞倒，並且要將我機車上的鎖匙拿走
      ，我就跟他發生扭打，在扭打間我右手的骨頭還被弄的有
      點裂開」等語（見偵緝卷第21～22頁），於原審亦結證稱
      ：「（92年11月3 日）我去時工地旁邊有1 台機車在那裡
      ，我就記下車牌號碼，我上去2 樓看，就看到被告拿鋼鋸
      在鋸，被告看到我就放手，收一收，把鋼鋸放在布袋裡面
      ‧‧‧被告騎機車走，我騎在後面，後來他慢下來，轉過
      來就撞我的機車前輪旁邊，被告就拔走我的鑰匙，我就拉
      他的手，他就扭我手，我的手就受傷我的手就沒力了，有
      人來我就請人家來幫忙，被告就把鑰匙丟下」、「他已經
      鋸下來了」、「我都一直在後面追他，我騎了約20分鐘，
      我都可以看得到他‧‧‧都沒有離開我的視線‧‧‧」等
      語（見原審卷第35、36、38頁），並有人愛醫院診斷證明
      書附卷可稽（見偵緝卷第25頁）。
    (二)另參以證人即警員陳啟章於原審結證稱：「被害人來報案
      說療養院上面鋼筋被偷竊，有記下車牌，叫他先去看醫生
      ，調車籍資料來看，調出來是被告兒子的車，他說是他爸
      爸（即被告）在騎‧‧‧」、「‧‧‧被害人是當天就去
      報警」、「（現場照片）是我去拍的，是報案當天就去拍
      」、「（鋼筋的痕跡）是新的」、「（鋸斷的鋼筋）沒有
      包，幾支放在一堆，幾支放在一堆，都是新的痕跡」等語
      （見原審卷第40～42頁），核與證人即被害人甲○○上開
      證述尚屬一致，並有現場照片3 張在卷可憑，足佐證人即
      被害人甲○○上開證述堪以採信。
    (三)又被告於法院審理中亦陳述確於92年11月3 日上午11時許
      ，騎乘其子陳志賢所有PEQ —670 號機車至佑青精神療養
      院工地，並遭證人甲○○騎機車追逐及互搶機車鑰匙等情
      ，再衡諸常情，證人甲○○與被告素不相識，復無仇隙，
      被告苟未鋸斷鋼筋竊取，證人甲○○豈有騎機車在後追逐
      不捨及互搶機車鑰匙，續而誣陷被告竊盜之理。至被告所
      持鋼鋸雖未扣案，但佑青精神療養院工地上建物二樓平台
      之鋼筋12枝既已經被告鋸斷，被告有持鋼鋸為工具甚為顯
      然，況被告其後於證人甲○○手部受傷後，即逃離現場，
      被告自可將鋼鋸丟棄或藏匿，故不得以鋼鋸未扣案，作有
      利被告之認定。被告所辯其係至佑青療養院工地撿拾寶特
      瓶等物回收，並無攜帶鋼鋸竊取鋼筋，又甲○○因拔取其
      機車鑰匙，其欲取回機車鑰匙，可能用力不當使甲○○受
      傷等語，為無可採。
    (四)被告所攜帶之鋼鋸約1 尺長，且足以切割鋼筋，已經證人
      甲○○在原審結證明確（見原審卷第39頁），是被告所持
      鋼鋸之鋸齒顯然十分鋒利，客觀上足以對人之身體、生命
      、安全造成危險，自屬兇器無訛。
    (五)依證人甲○○、陳啟章上開證述，被告既已將鋼筋12枝鋸
      斷堆放一起，該鋼筋即已置於被告之實力支配之下，被告
      之竊盜行為即屬既遂，尚不因被告其後未及帶走，而認被
      告竊盜行為未遂，公訴人認被告竊盜未遂，即有未洽。
    綜上所述，被告持鋼鋸鋸斷鋼筋12枝而竊取既遂，復為脫免
    逮捕，對在後追躡之證人甲○○施以強暴行為，事證明確，
    犯行以認定。
三、核被告持鋼鋸鋸斷鋼筋竊盜後，為脫免逮捕，對在後追躡之
    甲○○施以強暴行為，所為係犯刑法第329 條之準強盜罪，
    而有同法第321 條第1 項第3 款情形，應論以同法第330 條
    第1 項之加重準強盜既遂罪。公訴人雖起訴認被告涉犯依刑
    法第329 條準強盜罪，惟二者事實同一，本院自得變更起訴
    法條逕予審理。
四、原審以被告罪證明確，因而適用刑事訴訟法第300 條、刑法
    第330 條第1 項規定，並審酌被告曾因竊盜案件，於92年間
    經法院判處有期徒刑6 月，緩刑3 年確定，有被告全國前案
    紀錄表在卷足憑，竟不知警惕，復於緩刑期內，意圖為自己
    不法之所有竊取他人鋼筋，並為脫免逮捕而當場施以強暴行
    為，對人民生命、財產造成嚴重侵害，行為後未坦承犯行等
    一切情狀，量處有期徒刑7 年2 月，並說明被告所攜帶之鋼
    鋸1 支、布袋1 個，並無證據證明係被告所有之物，故不宣
    告沒收。原判決認事用法，並無不合，量刑亦稱妥適。被告
    上訴意旨辯稱未犯罪，為無理由，應予駁回。
據上論結，應依刑事訴訟法第368 條，判決如主文。
本案經檢察官王登榮到庭執行職務。
中　　華　　民　　國　　94　　年　　7 　　月　　6 　　日
                  刑事第九庭  審判長法　　官  張明松
                                    法　　官  任森銓
                                    法　　官  郭玫利
以上正本證明與原本無異。
如不服本判決應於收受本判決後10日內向本院提出上訴書狀，其
未敘述上訴理由者，並得於提起上訴後10日內向本院補提理由書
狀（均須按他造當事人之人數附繕本）「切勿逕送上級法院」。
中　　華　　民　　國　　94　　年　　7 　　月　　6 　　日
　　　　　　　　　　　　　　　　　　　書記官  翁心欣
附錄本判決論罪科刑法條
刑法第321 條第1項第3款：
犯竊盜罪而有左列情形之一者，處6 月以上、5 年以下有期徒刑
：三攜帶兇器而犯之者。
刑法第329條：
竊盜或搶奪，因防護贓物、脫免逮捕或湮滅罪證，而當場施以強
暴脅迫者，以強盜論。
刑法第330 條：
犯強盜罪而有第321 條第1 項各款情形之一者，處7 年以上有期
徒刑。
